臺灣臺中地方法院刑事判決　　　　　　　96年度易字第3975號
公　訴　人　臺灣臺中地方法院檢察署檢察官
被　　　告　乙○○
　　　　　　　　　　（現於臺灣臺中看守所另案執行感訓處分
　　　　　　　　　　中）
選任辯護人　張繼準律師
　　　　　　常照倫律師
被　　　告　甲○○
選任辯護人　盧永盛律師
被　　　告　丙○○
選任辯護人　蘇哲科律師
　　　　　　林志忠律師
　　　　　　陳國華律師
上列被告等因恐嚇案件，經檢察官提起公訴（九十六年度偵字第
八四○六、八七六五號），本院判決如下：
    主    文
乙○○共同以加害生命、身體之事，恐嚇他人致生危害於安全，
累犯，處有期徒刑貳年貳月，扣案如附表所示之物，均沒收。
甲○○幫助以加害生命、身體之事，恐嚇他人致生危害於安全，
處有期徒刑拾月，減為有期徒刑伍月，如易科罰金，以新臺幣壹
仟元折算壹日。
丙○○幫助以加害生命、身體之事，恐嚇他人致生危害於安全，
處有期徒刑拾月，減為有期徒刑伍月，如易科罰金，以新臺幣壹
仟元折算壹日。
    犯罪事實
一、乙○○前因違反懲治盜匪條例及麻醉藥品管理條例，經本院
    分別判處有期徒刑七年四月、三年確定，送監接續執行，於
    民國八十八年一月二十九日因縮短刑期假釋出監，嗣經撤銷
    假釋入監執行殘刑，甫於九十四年五月八日縮刑期滿執行完
    畢。詎乙○○不知悔改，其與丁○○（另經檢察官偵查中）
    因先前與己○○於九十五年十月間違反組織犯罪防制條例等
    案件為臺灣彰化地方法院檢察署檢察官偵辦，丁○○與己○○先後交保，己○○懷疑係丁○○告密才為警查獲，雙方產
    生嫌隙。適丁○○見庚○曾以拍攝錄影帶方式恐嚇他人，竟
    起意仿效之，於九十六年三月二十日，在南投縣草屯鎮某間
    鐵皮屋向乙○○提議拍攝錄影帶再由電視台播出以向己○○
    「嗆聲」，丁○○遂與乙○○共同基於加害己○○生命、身
    體致生危害於安全之恐嚇犯意聯絡，由丁○○提供乙○○恐
    嚇用不具殺傷力之如附表編號一至四所示之仿造Ｍ１６空氣
    步槍、仿造Ｍ４空氣步槍、仿造貝瑞塔９２空氣手槍及仿造
    克拉克９０空氣手槍各一支，並由丁○○以信紙擬妥恐嚇內
    容後交予乙○○，丁○○隨即於同年月二十二日十四時許，
    前往南投縣草屯鎮○○路六四八巷五四弄四號聯意製作股份
    有限公司（下稱聯意公司）之無線衛星電視台ＴＶＢＳ（下
    稱ＴＶＢＳ）南投駐地記者甲○○住處，告知甲○○稱有獨
    家要爆料等語，甲○○表明願意報導獨家新聞，並立即向聯
    意公司之ＴＶＢＳ新聞台中部新聞中心特派記者丙○○回報
    稱有人欲就有關臺中市於同年三月間之槍擊案爆料等語，丙○○即同意甲○○赴約拍攝。於同年月二十四日十四時許，
    由乙○○開車載丁○○，丁○○另委請不知丁○○欲拍攝錄
    影帶之情之辛○○（另經檢察官偵查中）另行開車搭載甲○○，分別前往南投縣草屯鎮的「名湖水岸汽車旅館」五一一
    號客房碰面。乙○○、丁○○、辛○○、甲○○等人到場碰
    面一同進入房間後，乙○○即將由丁○○所手寫準備由乙○○於錄影時所陳述內容草稿交予甲○○確認，且於甲○○觀
    看草稿時，乙○○即自車上取出手提袋返回房間內，並將如
    附表編號一至四所示不具殺傷力之仿造空氣手槍及空氣長槍
    共四支自手提袋內取出置於桌上供甲○○拍攝以展現其武力
    ，丁○○及辛○○隨即離開房間，僅留乙○○與甲○○二人
    在旅館房間內，甲○○明知該乙○○所為錄影內容僅係乙○○、丁○○與己○○私人間嫌隙，而欲以拍攝錄影帶播放之
    方式挑釁己○○及恐嚇己○○，而乙○○所為之拍攝動作及
    言詞亦無涉及公共利益，並該恐嚇己○○之言行並非屬公眾
    評價之情形，且乙○○所欲拍攝內容係為挑釁行為及恐嚇己○○，並明知該錄影內容如經新聞播出後，己○○即有聽聞
    乙○○所為恐嚇言詞之可能，惟因為求獲取獨家新聞，縱己○○因新聞播報而有聽聞乙○○之恐嚇言詞亦不違反其本意
    ，而基於幫助恐嚇危害安全之犯意，於同年月二十四日十五
    時十五分開始拍攝，乙○○即以言詞陳述己○○與其之恩怨
    ，且認其因壬○○之告密而被員警查獲，並己○○於其遭查
    獲後仍未能為其委任律師而未照顧其，其間乙○○則多次高
    舉前開如附表編號一所示之不具殺傷力之之仿造空氣手槍，
    接連三次拉槍機上膛，面露兇相，做出瞄準前方姿勢，並以
    言詞向己○○恐嚇稱「遇到你就打給你死」、「若碰到就要
    開槍打你」及「若碰到要開槍打你」（均臺語）等加害己○○生命、身體之事恐嚇己○○，拍攝途中乙○○因為緊張，
    以手勢示意甲○○停止，甲○○立即配合停止拍攝，待乙○○備妥後，再繼續為乙○○拍攝恐嚇錄影帶。甲○○拍攝完
    畢後，乙○○即收起如附表編號一至四所示不具殺傷力之仿
    造空氣手槍及空氣長槍置於手提袋內，而與丁○○於同年月
    二十四日十五時三十分許先行開車離開旅館，辛○○則另行
    開車載甲○○返家。甲○○明知其所拍攝之錄影內容係包含
    乙○○恐嚇己○○之言詞，仍承前開幫助恐嚇危害安全之犯
    意，未將錄影內容中關於恐嚇己○○之言詞部分予以刪除，
    即於同年月二十五日九時許，前往丙○○住處而將該錄影帶
    交付與丙○○以製作新聞，且與丙○○一同查看拍攝之錄影
    畫面，甲○○並交待丙○○基於安全考量不要說明影帶來源
    。丙○○與甲○○共同觀看甲○○所拍攝之錄影帶後，明知
    該錄影帶係由甲○○拍攝，且內容涉及乙○○恐嚇己○○之
    不法情事，該錄影內容與公共利益無關，並該恐嚇己○○之
    言行並非屬公眾評價之情形，並明知該錄影內容如播出後，
    己○○即有聽聞乙○○恐嚇言詞之可能，惟因為求獲取獨家
    新聞，縱己○○因新聞播報而有聽聞乙○○之恐嚇言詞亦不
    違反其本意，仍不思停止製作，基於幫助恐嚇危害安全之犯
    意，將該由甲○○所拍攝之錄影帶交由不知情之中部新聞中
    心記者癸○○、子○○、丑○○、戊○○等人剪輯、配音及
    製作，並指示該錄影帶要做的角度、方向及指示要做成四條
    新聞，第一條主新聞是影帶內容，第二條介紹乙○○，第三
    條是做乙○○的火力有多大，第四條是做乙○○的老大己○○的背景等情，且就乙○○持前開如附表編號一所示槍枝揮
    舞瞄準及恐嚇己○○之言詞等與公共利益無關，僅係乙○○
    與己○○私人恩怨之恐嚇言行等內容均未予刪除，剪輯成為
    新聞畫面之一部分，並隱瞞該錄影內容係由甲○○所拍攝，
    而向地方中心副主任寅○○及ＴＶＢＳ臺北總公司執行副總
    監兼採訪中心主任酉○○佯稱該錄影帶係在中部新聞中心樓
    下信箱發現云云，並於同年月二十六日十六時許將該剪輯完
    成之新聞畫面以光纖傳輸方式傳至ＴＶＢＳ臺北總公司，Ｔ
    ＶＢＳ電視台第五十五頻道則於九十六年三月二十六日十七
    時三十分開始播報槍客嗆聲之新聞，而先於新聞內容中先播
    報有乙○○對己○○嗆聲之光碟存在，並就乙○○、己○○
    之背景為簡單陳述介紹，再分別於同年月二十六日十七時五
    十六分四十六秒播出乙○○以右手持扣案如附表編號一所示
    不具殺傷力之仿造空氣手槍拉槍機，並以槍口指向鏡頭及揮
    舞；於同日十七時五十六分五十七秒播出乙○○高舉如附表
    所示之槍枝揮舞，並以言詞陳述說「遇到就打給你死」（臺
    語）之加害己○○生命、身體安全等語之畫面，後於十七時
    五十七分十六秒，再播出乙○○以言詞指摘己○○之不是，
    且己○○並沒有照顧小弟等語之畫面。使丁○○、乙○○二
    人得以藉此方式向己○○恐嚇，丙○○、甲○○則以此方式
    幫助丁○○、乙○○二人恐嚇己○○。後己○○果於九十六
    年三月二十六日二十二時許，在臺中市○○路詳細地址不明
    之友人住處經友人告知乙○○以錄影方式在電視上對其嗆聲
    ，且錄影帶內容並揚言要開槍打死己○○等語，己○○並在
    該地點觀看到乙○○嗆聲內容之重播新聞，因而心生畏懼，
    致生危害於己○○之安全。嗣於同年三月二十九日十六時三
    十分許，為警在臺中縣烏日鄉○○路烏溪河床之廢棄工寮查
    獲乙○○，並當場扣得如附表編號一至四所示不具殺傷力之
    仿造空氣手槍及空氣長槍共四支，而查悉上情。
二、案經臺灣臺中地方法院檢察署檢察官偵查起訴。
    理    由
一、證據能力之說明：
　　按檢察官職司追訴犯罪，就審判程序之訴訟構造言，檢察官
  　係屬與被告對立之當事人一方，偵查中對被告以外之人所為
    之偵查筆錄，或被告以外之人向檢察官所提之書面陳述，性
    質上均屬傳聞證據。在理論上。如未予被告反對詰問、適當
    辯解之機會，一律准其為證據，似有違當事人進行主義之精
    神，對被告之防禦權亦有所妨礙；然而現階段刑事訴訟法規
    定檢察官代表國家偵查犯罪、實施公訴，必須對於被告之犯
    罪事實負舉證之責，依法其有訊問被告、證人及鑑定人之權
    ，證人、鑑定人且須具結，而實務運作時，偵查中檢察官向
    被告以外之人所取得之陳述，原則上均能遵守法律規定，不
    致違法取供，其可信性極高，為兼顧理論與實務，乃於修正
    刑事訴訟法時，增列第一百五十九條之一第二項，明定被告
    以外之人（含被害人、證人等）於偵查中向檢察官所為陳述
    ，除顯有不可信之情況外，得為證據（最高法院九十五年度
    臺上字第一○四四號判決參照）；復按刑事訴訟法第一百五
    十九條之一第二項，明定被告以外之人於偵查中向檢察官所
    為陳述，除顯有不可信之情況外，得為證據。所為「不可信
    之情況」，由法院審酌被告以外之人於陳述時之外在環境及
    情況而為判斷。而被告以外之人於偵查時，是否與被告對質
    ，與其陳述時之外在環境並無必然之關聯，自不得以偵查中
    未經被告詰問，逕認該陳述無證據能力。至該等陳述與事實
    是否相符，要屬證據證明力之問題，與證據能力之有無，不
    容混淆（最高法院九十四年度臺上字第七一三二號判決、九
    十五年度臺上字第一五八五號判決參照）；又證人於檢察官
    偵查中所為之陳述，審酌該陳述作成之客觀條件及環境，認
    其心理狀態健全，並無受到脅迫、利誘或詐欺，自非顯有不
    可信之情形，依刑事訴訟法第一百五十九條之一第二項之規
    定，亦得為證據（最高法院九十五年度臺上字第九三四號判
    決參照）。職是，被告以外之人前於偵查中已具結而為證述
    ，除反對該項供述得具有證據能力之一方，已釋明「顯有不
    可信之情況」之理由外，不宜以該證人未能於審判中接受他
    造之反對詰問為由，即遽指該證人於偵查中之陳述不具證據
    能力。查證人卯○○、辰○○、巳○○、午○○、未○○、
    申○、酉○○、戌○○、癸○○、亥○○、天○○、丑○○
    、地○○、寅○○、宇○○等人於檢察官偵查中已具結陳述
    ，且其等於檢察官偵查中為陳述時應答無誤，且參以證人卯
    ○○、辰○○、巳○○、午○○、未○○、申○、酉○○、
    戌○○、癸○○、亥○○、天○○、丑○○、地○○、寅○○、宇○○等人於檢察官偵查中就其等於ＴＶＢＳ台內之運
    作、編採會議開會及本件錄影參與剪輯之情形，均陳述無誤
    ，足見等其並無受到脅迫、利誘或詐欺之情形，亦於檢察官
    偵查中結證明確，證人卯○○、辰○○、巳○○、午○○、
    未○○、申○、酉○○、戌○○、癸○○、亥○○、天○○
    、丑○○、地○○、寅○○、宇○○等人於檢察官偵查中所
    為具結之證詞，非顯有不可信之情形，且被告乙○○、甲○○之選任辯護人亦未釋明上開證人卯○○、辰○○、巳○○
    、午○○、未○○、申○、酉○○、戌○○、癸○○、亥○○、天○○、丑○○、地○○、寅○○、宇○○之供述有顯
    不可信之情況，依上說明，證人卯○○、辰○○、巳○○、
    午○○、未○○、申○、酉○○、戌○○、癸○○、亥○○
    、天○○、丑○○、地○○、寅○○、宇○○等人於檢察官
    偵查中所為之證言自均具有證據能力，合先敘明。
二、訊據被告乙○○固不否認有於前揭時間、地點找被告甲○○
    拍攝前開犯罪事實欄所示之錄影帶內容；被告甲○○不否認
    有於前揭時間、地點拍攝前開犯罪事實欄所示之錄影帶內容
    後交付被告丙○○以製作新聞；被告丙○○固不否認有同意
    被告甲○○拍攝前開犯罪事實欄所示之錄影帶內容，且由其
    找不知情之ＴＶＢＳ員工戊○○、亥○○等人製作成新聞節
    目帶後傳送至臺北新聞中心播放等情，惟均矢口否認有何恐
    嚇危害安全及幫助恐嚇危害安全等犯行，被告乙○○辯稱：
    其並無恐嚇己○○之意思，且己○○並無因此而心生畏懼，
    其並無恐嚇危害安全犯行云云；被告甲○○辯稱：其只是跑
    新聞，並無幫助被告乙○○拍攝恐嚇光碟之犯意，且其拍完
    後就交給被告丙○○，並無參與錄影內容剪輯，其並無法決
    定剪輯之內容，且該新聞是否播出，均係由臺北之高層決定
    ，其無法掌控，其並無與被告乙○○有犯意聯絡而為幫助被
    告乙○○恐嚇之犯行云云；被告丙○○辯稱：其不認識被告
    乙○○，本件其只是製作新聞，當時係因要保護被告甲○○
    安全所以才沒有說是被告甲○○拍攝，其有說有爭議及被告
    所說恐嚇言詞部分要刪掉，其只是疏忽並未將該新聞背景之
    二軌音部分消音而傳送至臺北，且該新聞是否播出，是由臺
    北之高層決定，其並無決定權，其只是製作新聞上有疏忽，
    並無幫助被告乙○○恐嚇之犯意云云。惟查：
  (一)前開犯罪事實，業據證人己○○、戊○○、甲○○、乙○○
    、丁○○等人於警詢、檢察官偵查中及本院審理時；證人巳
    ○○、宙○○、卯○○、午○○、未○○、申○、戌○○、
    天○○、癸○○、亥○○等於檢察官偵查中證述明確，且有
    被告乙○○手寫之草稿、信封、刑案現場測繪圖、臺中市警
    察局槍枝初步檢視報告表、查獲現場圖、內政部警政署刑事
    警察局九十六年四月十二日刑鑑字第○九六○○五○七九九
    號槍彈鑑定書、九十六年五月十八日刑鑑字第○九六○○七
    五一四五號鑑定書各一份、查獲照片二十六張、錄影翻拍照
    片二張、刑案現場勘察報告一份及採證照片十六張等附卷足
    稽，復有如附表所示之槍枝共四支及錄影帶拷貝之光碟片、
    錄影帶、新聞側錄光碟等物扣案可資佐證。又扣案之錄影帶
    原本所翻拍之光碟於四分二十四秒，有被告乙○○面對鏡頭
    ，右手自桌面拿起一把短槍後拉槍機，並面對鏡頭以言詞稱
    ：「遇到你（即己○○）就要打給你死」（臺語）等語；四
    分三十秒時，被告乙○○再拉槍機並以槍口指向鏡頭揮舞，
    同時以言詞為：「若碰到就要開槍打你（即己○○）」（臺
    語）等語；四分三十九秒，被告乙○○再拉一次槍機，且右
    手舉槍面對鏡頭揮舞，並以言詞稱：「若碰到要開槍打你」
    等語；而ＴＶＢＳＮ台於九十六年三月二十六日十七時三十
    分至十七時五十八分三十八秒之新聞側錄畫面，於十七時五
    十六分五十七秒時，畫面確有被告乙○○舉槍揮舞之動作，
    且同時以言詞稱：「遇到你就打給你死」（臺語）等語，此
    據本院勘驗無誤，並製有勘驗筆錄一份在卷足憑。
  (二)被告乙○○雖辯稱其並無恐嚇犯意，且被害人己○○亦未因
    其所為揮舞槍枝之動作及所述言詞而心生畏懼，己○○係因
    害怕丁○○，與其所為言行無涉，另己○○並非看到ＴＶＢ
    Ｓ所播出之新聞云云。惟查，證人己○○於本院審理時結證
    稱：其因與丁○○經常喝酒而間接認識丁○○之小弟即被告
    乙○○，但沒有很熟，九十六年三月二十六日當天其太太透
    過友人「阿茂」找到其，要「阿茂」轉告其說有人對其嗆聲
    ，要其去看新聞，其於當日二十、二十一時到「阿茂」位在
    臺中市○○路之住處，其一到「阿茂」住處時，「阿茂」就
    跟其說有人對其嗆聲，其就在「阿茂」住處泡茶開電視看，
    就看到新聞重播部分，當時有人告訴其乙○○在電視上有嗆
    聲說如果看到其就要打死其等語，其看到被告乙○○揮舞槍
    枝之畫面及聽到被告乙○○以言詞說要打死其之言詞，知道
    是被告乙○○之大哥丁○○幕後所為，且被告乙○○所為係
    威脅其生命，而丁○○先前也曾拿槍至其店內並揚言看到其
    要打死其，所以多少心裡還是會害怕等語明確（見本院九十
    六年九月十九日審判筆錄）。是被害人己○○確與丁○○、
    被告乙○○等人先前即有恩怨，且被告乙○○所為揮舞槍枝
    及言詞恐嚇被害人己○○之行為，確已造成被害人己○○因
    生命、身體安全遭受威脅而心生畏懼甚明；又證人己○○於
    本院審理時係證稱其不確定所看是否為ＴＶＢＳ之新聞等語
    明確，惟己○○確係親自因電視新聞而聽聞被告乙○○委由
    被告甲○○所拍攝之錄影內容，此據證人己○○於本院審理
    時證述明確，足見被告乙○○所拍攝之錄影內容確係為被害
    人己○○所聽聞，自無因果關係中斷之情形，被告乙○○所
    辯，核屬畏罪卸責之詞，委無足採。
  (三)被告甲○○、丙○○二人雖辯稱其等是製作新聞，基於新聞
    自由，其等並無惡意，且新聞自由為憲法上所保障之權利，
    其等所為係新聞採訪，僅涉及違反媒體自律，並不因此構成
    幫助犯行，否則即易造成寒蟬效應云云。惟查：
  (1)按言論自由為人民之基本權利，憲法第十一條有明文保障，
    國家應給予最大限度之維護，俾其實現自我、溝通意見、追
    求真理及監督各種政治或社會活動之功能得以發揮。惟為兼
    顧對個人名譽、隱私及公共利益之保護，法律尚非不得對言
    論自由依其傳播方式為合理之限制。司法院大法官會議於八
    十九年七月七日著有第五百零九號解釋可資參照。而就權利
    性質的比較而言，根據第四權理論的新聞自由，為一種「制
    度性的基本權利」，與言論自由為一種個人性的基本權利，
    顯然不同。由於其為一種制度性的基本權利，因此享有該權
    利者並非是基於個人的地位，而是基於新聞媒體的工作者身
    份。同時，基於第四權理論的新聞自由，為一種「工具性的
    權利」，與言論自由可能只是一種「非工具性的權利」不同
    。因其為一種工具性權利，憲法保障新聞自由乃是為了一定
    的公共利益，因此與言論自由相較，新聞自由可能比較會因
    為較大「公共利益」的追求而受到比較多的限制。新聞媒體
    基於新聞自由，比一般大眾基於言論自由，在接近取得資訊
    以及保護資訊來源方面，享有較多的權利。新聞媒體言論也
    比一般人的言論，增加了一些義務或負擔。另基於第四權理
    論的新聞自由，主要是為了維護新聞媒體的自主性，並維護
    其功能；提供不受政府控制的資訊給一般大眾。如認為對新
    聞媒體的新聞自由採取管制措施，將更能促進原先保障新聞
    自由所追求之利益時，政府採取適當的管制措施，並不當然
    構成違憲。是如政府如限制「不雅言論」（或又稱為「令人
    不快的言論」）是否違反言論自由，所發展出來的判定標準
    ，也就是要視在當時客觀環境下，聽眾或觀眾是否可以輕易
    的避開這些不雅或不快的言論，而未成為該言論的俘虜作為
    標準，也可適用在判斷政府對新聞媒體不雅言論的限制是否
    違反新聞自由的案件上。又如，為判斷政府對煽動他人為暴
    力內亂或違法行為言論的限制是否違反言論自由，所發展出
    來的「明顯而立即危險原則」，也可適用到新聞媒體所為類
    似言論之上。
  (2)再者，言論自由一如其他憲法所保障的基本權利一樣，並不
    是一種絕對的權利，政府為了維護他人的基本權利並非絕對
    不可以對言論自由加以限制。政府對言論自由約限制，並不
    一定違反憲法對言論自由的保障。質言之，所謂言論自由之
    權利，並非在任何時刻或任何情境下，都是一種受到絕對保
    障的權利。對於某些經過謹慎界定及範圍相當有限的幾類言
    論，加以禁止或處罰，在實務上及學理上也從未產生憲法上
    的爭議。這些言論類型包括淫蕩及猥褻性言論、粗俗的言論
    、誹謗性言論、及侮蔑性或挑釁性言論（所謂挑釁性言論是
    指言論本身即會造成傷害或可能會引起立即破壞治安的行為
    之言論）等。而長期以來觀之，這些類型的言論內容並涉於
    任何思想或意見之表達。而且從追求真理的觀點而論，這些
    類型言論並無任何社會價值。同時，即使這些類型言論能給
    社會帶來任何利益，這些可能的利益也明顯地小於限制這些
    言論所欲維持之社會秩序及道德規範之社會利益。換言之，
    即使給予言論自由最大程度之保障，吾人亦不會保障在戲院
    內謊呼失火而引起恐慌之言論。因此在判定某種言論是否受
    到憲法保障時，問題的關鍵即在：從該言論發表時之客觀環
    境以及該言論之性質之觀點，去評估該言論有對實際弊害之
    發生是否具有「明顯而立即之危險」。而這種評估應是一個
    危險是否迫切和其程度如何之衡量問題。是以，當某一言論
    會使某種實際弊害之發生產生明顯而即刻之危險，而且表意
    人亦故意造成這種危險時，該言論即得予以限制或懲罰之。
    而此種低價值言論，事實上是不受言論自由保障。
  (3)查，本件被告乙○○於錄影帶內容所為之言論係恐嚇被害人
    己○○，即以損害他人權利造成損害的非法行為或以產生此
    種立即之非法行為為目標，且該言論的確可能會產生此種立
    即之非法行為，而該言論如於新聞播出後，被告乙○○恐嚇
    被害人己○○危險之發生即行完成，亦無法以其他更多的言
    論、更多的討論去消除這種危險，且本件恐嚇言論，實質上
    係對於被害人己○○個人人格權之嚴重侵害，且無任何公益
    評論之情形，客觀上顯屬於低價值言論，核與新聞自由或言
    論自由保障無涉，被告甲○○、丙○○二人於觀覽錄影帶內
    容後，明知被告乙○○所為之錄影及言詞，純粹以其與被害
    人己○○私人之恩怨為出發點，且被告乙○○所為「遇到打
    給你死」（臺語）言詞，純係恐嚇己○○之危害個人人格權
    之事，且與公共利益無關，而被告乙○○所為恐嚇己○○之
    言論，亦無涉及任何需公眾評價之情形，並其二人得以就錄
    影帶內容為刪改、剪輯或修飾，惟被告甲○○、丙○○二人
    竟未將前揭恐嚇言詞予以剔除、刪改、修飾或不予剪輯至新
    聞畫面，仍將該錄影帶交與不知情且無犯意聯絡之其他工作
    人員完成剪輯後傳送至ＴＶＢＳ新聞台予以播放，被告甲○○、丙○○二人就此種非屬新聞之低價值言論，仍予以剪輯
    成為之後所播放之新聞內容之一部分，難以用滿足公眾知的
    權利作為正當化其等行為之理由，亦非屬新聞自由保障之範
    圍。又本件被告丙○○知悉係該錄影帶內容係被告甲○○所
    拍攝，且其就該錄影帶內容已全部觀覽完畢，就全長五分多
    鐘之錄影帶內容僅於四分二十四秒、四分三十秒及四分三十
    九秒共出現三次被告乙○○為「遇到打給你死」（臺語）言
    詞，且上開被告乙○○所為之恐嚇言詞並無任何事涉公益，
    且被告乙○○所為恐嚇己○○之言論，亦無涉及任何需公眾
    評價之情形，此據本院勘驗無誤，並製有勘驗筆錄一份在卷
    足憑；而被告甲○○於拍攝過程亦有多次暫停配合被告乙○○之情形，且就被告乙○○於拍攝過程中不順暢之處，予以
    暫停未拍攝，嗣後亦謊稱該錄影帶係第三人所交付，顯見其
    等明知該錄影帶內容與一般正常之新聞採訪不同甚明，是被
    告甲○○、丙○○二人所辯其等所為係新聞採訪及編輯，核
    屬憲法上所保障之新聞自由云云，顯屬飾卸之詞，並無足採
    。
  (四)被告甲○○之選任辯護人雖辯稱：當天被告乙○○在汽車旅
    館房間內等候，再將假槍放在桌上，被告甲○○不易判別，
    當時被告甲○○心裡受到恐懼及強制，沒有辦法拒絕拍攝本
    案錄影帶，且丁○○知被告甲○○住處，被告甲○○如果不
    配合丁○○及被告乙○○之要求將錄影帶往上送，其會不會
    擔心其家人之安全等語。惟查，被告甲○○自承丁○○及被
    告乙○○並無拿槍指著其要其一定要拍攝，也沒有對其說一
    定要播出，否則對其不利等語明確，且證人丁○○於本院審
    理時證稱：當時係其出面找被告甲○○，說要給他一個獨家
    報導，其有叫被告甲○○要在媒體上播放，但甲○○說他自
    己沒有辦法決定播不播，要由高層決定，其聽被告甲○○這
    樣說後，並沒有要求被告甲○○一定要播，否則要對他或他
    的家人不利，因為其知道被告甲○○只是一個記者等語明確
    （見本院九十六年九月十四日審判筆錄）；證人即被告乙○○於本院審理時亦證稱：其剛開始有要被告甲○○不要問那
    麼多，拍就對了，但其並無威脅被告甲○○，也沒有拿槍指
    著被告甲○○說如果他不拍的話，要對他不利，拍完之後也
    沒有對被告甲○○說一定要播出，否則要對他不利，其只是
    在離開時，跟被告甲○○說如果他要報導的話，不要用他自
    己的名字報導，不然怕他會有生命危險等語明確（見本院九
    十六年九月十四日審判筆錄），足見被告甲○○並無受威脅
    而為拍攝本案錄影帶之情事甚明，且參諸證人乙○○所證於
    離開時特別叮囑被告甲○○不要用自己名字報導，以免遭受
    生命危險等語，益見證人乙○○、丁○○二人對於被告甲○○並無用強制力威逼被告甲○○拍攝之情形，甚或係擔心被
    告甲○○之安危而為提醒，是被告甲○○此部分所辯，仍無
    足採。
  (五)被告甲○○、丙○○二人另辯稱：其等確有要求刪除被告乙○○所為恐嚇言詞之畫面，且其等只是基層之記者，對於新
    聞是否播出並無決定權云云。而證人戊○○雖證稱：被告丙○○在作新聞時，有說不要把太聳動的話擷取出來等語。然
    查，證人戊○○於本院審理時結證稱：本案四條新聞是被告
    丙○○與臺北高層討論出來的，被告丙○○以口頭指示四條
    新聞之大概方向、重點，其等就記下來開始寫稿，本件是其
    寫完稿後交由主管審稿，審稿沒有問題就開始製作，完成之
    後，再由主管審核，新聞畫面剪輯完成後，還要拿給被告丙○○看，丙○○會過濾新聞畫面，一般作新聞時，如果不要
    的畫面、聲音，作業上不要將該段剪輯進來即可等語明確（
    見本院九十六年九月十四日審判筆錄），且證人丑○○於檢
    察官偵查中亦結證稱：被告丙○○只有跟其等說要如何切入
    、如何報導新聞，並無人通知要將畫面處理掉等語明確（見
    臺灣臺中地方法院檢察署九十六年度偵字第八七六五號偵查
    卷第四三頁），足見被告丙○○就新聞畫面之內容及剪輯有
    決定權，且其對於其餘工作人員製作完成之新聞畫面，亦有
    權審核及修改之權限，並其僅有只指示新聞製作之大概方向
    、重點，並無指示要將被告乙○○所為恐嚇言論之畫面刪除
    甚明。又本件錄影帶係被告甲○○所拍攝，其就所拍得之內
    容本即有處理之權限，惟其仍原封不動交予被告丙○○，且
    在與被告丙○○二人共同觀覽確認所拍攝之錄影帶內容時，
    亦有與被告丙○○一同就錄影帶內容中關於被告乙○○之恐
    嚇言詞，予以處理或刪除之可能，惟其仍未予以刪除，反仍
    交由被告丙○○將委由不知情員工剪輯成為新聞畫面之一部
    分，況就本案錄影帶實際錄影內容長達五分多鐘，其中被告
    乙○○以言詞恐嚇己○○之畫面僅不過一、二十秒，且被告
    乙○○所為恐嚇言詞僅三次，該恐嚇言詞亦與該原先被告乙○○所手寫之欲拍攝陳述係關於其與被害人己○○恩怨無關
    ，且與被告甲○○、丙○○所稱係要拍攝關於臺中市槍擊案
    件之新聞無涉，本即無將此種屬於低價值言論之乙○○恐嚇
    己○○之畫面剪輯成新聞畫面之必要，且以該段被告乙○○
    所為恐嚇言論畫面僅占全部錄影內容之一小部分，而被告丙○○、甲○○確曾於製作新聞內容時明確表示要將該被告乙○○所為恐嚇言論刪除，則該段內容於製作時既經被告丙○○即已明確表示不使用，則負責剪輯之工作人員又何須大費
    周章將該段乙○○為恐嚇言論之畫面剪輯成新聞內容再予以
    消音，且被告丙○○於新聞畫面製作完成後審稿時又何以不
    要求將之刪除，是證人戊○○所稱被告有指示不要將太聳動
    之話擷取出來等語，核屬迴護被告丙○○之詞，尚無足採。
    益見被告甲○○、丙○○二人確將該被告乙○○所為恐嚇被
    害人己○○之畫面交由不知情之工作人員剪輯成為新聞畫面
    之一部分，其二人所辯有要求刪除，只是過失未予消音等語
    ，並無足採。又被告甲○○、丙○○二人明知該被告乙○○
    之錄影帶係被告甲○○所拍攝，其二人亦明知該錄影帶經剪
    輯製成新聞後，極有可能經引用而在所屬之聯意公司電子媒
    體上播放，其等仍隱瞞錄影帶來源而謊稱係中部新聞中心接
    獲不明人士所送達之光碟，並予以製作成新聞畫面傳送回臺
    北新聞中心以播報新聞，且嗣後果為採用而將上開恐嚇畫面
    於新聞媒體上播放，是被告甲○○、丙○○二人於提供上開
    錄影畫面即已為其等幫助犯行之著手，且嗣後該錄影之被告
    乙○○恐嚇內容確已於ＴＶＢＳ新聞台上播放，並為被害人
    己○○所獲悉遭恐嚇之內容，是被告甲○○、丙○○二人幫
    助犯行即行完成，至ＴＶＢＳ新聞台臺北方面之高層主管有
    無播放之最後決定權，及ＴＶＢＳ高層主管有無幫助之犯意
    而同意該新聞之播送，核與被告甲○○、丙○○二人前開所
    為幫助恐嚇危害安全犯行無涉，縱或ＴＶＢＳ主管高層嗣後
    決定不予播出新聞，亦僅影響被告甲○○、丙○○二人之幫
    助犯行是否達既遂程度，仍不影響其二人已為本件之幫助犯
    行，自難僅以ＴＶＢＳ高層主管有無最後決定權，遽以為有
    利於被告甲○○、丙○○二人之認定。
  (六)又按凡意圖幫助犯罪而以言語或動作從旁助勢，足以增加正
    犯犯罪之力量者，即屬幫助行為，無解於從犯（幫助犯）之
    責；復按從犯之幫助行為，雖兼賅積極、消極兩種在內，然
    必有以物質上或精神上之助力予正犯之實施犯罪之便利時，
    始得謂之幫助。最高法院二十二年上字第三九五號、二十七
    年上字第二七六六號分別著有判例意旨可資參照。又按刑法
    第十三條第一項及第二項所規範之犯意，學理上稱前者為確
    定故意或直接故意，後者稱不確定故意或間接故意，二者之
    區隔為前者乃行為者明知並有意使其發生，故對於行為之客
    體及結果之發生，皆有確定之認識，並促使其發生；後者為
    行為者對於行為之客體或結果之發生，並無確定之認識，但
    若其發生，亦與其本意不相違背（最高法院九十五年度臺上
    字第二七九五號判決參照）。查本件被告乙○○於錄影帶內
    所，接連三次拉如附表編號一所示之空氣手槍槍機上膛，面
    露兇相，做出瞄準前方姿勢，並以言詞向己○○恐嚇稱「遇
    到打給你死」（臺語）等語，客觀上即有恐嚇被害人己○○
    之犯意，被告甲○○、丙○○二人於發現上情，而在觀看檢
    視及嗣後製作新聞內容之際，被告甲○○、丙○○二人仍本
    於自由意志，就本案於長達五分多鐘之錄影帶內容中僅占十
    數秒關於恐嚇被害人己○○之畫面，未予刪除，且參諸被告
    甲○○、丙○○自承該被告乙○○恐嚇言詞之新聞畫面即有
    可能為被害人己○○所聽聞等語，是被告甲○○、丙○○二
    人明知此情，竟未將該恐嚇畫面予以處理，仍應被告乙○○
    之播放要求，將該段被告乙○○恐嚇己○○之畫面予以剪輯
    成為新聞畫面之一部分後交予ＴＶＢＳ新聞台予以播放，被
    告甲○○、丙○○二人的行為足以構成惡意，因為其未合理
    考慮到該報導可能造成的後果；其等主觀上自具有幫助恐嚇
    被害人己○○之不確定犯意存在，此種製作新聞之模式，無
    異於遂行被告乙○○對被害人己○○之恐嚇行為，難以用滿
    足公眾知的權利作為正當化其新聞採訪的理由，亦即在此種
    狀況下，媒體無從免於一般性法律的規範，而應成立恐嚇危
    害安全罪之幫助犯甚明，被告甲○○、丙○○二人所辯無幫
    助犯意云云，並無足採。
  (七)綜上所述，被告三人所辯均無足採，本案事證明確，其等犯
    行均堪認定。
二、本件被告甲○○拍攝錄影帶交予被告丙○○製作成新聞內容
    後供被告乙○○遂行恐嚇己○○犯行使用，被告甲○○、丙○○二人本身並未參與恐嚇危害安權之行為，顯係以幫助之
    意思，參與恐嚇危害安全構成要件以外之行為，均為幫助犯
    。是核被告乙○○所為，係犯刑法第三百零五條之恐嚇危害
    安全罪；被告甲○○、丙○○二人所為，均係犯刑法第三十
    條第一項、第三百零五條之幫助恐嚇危害安全罪之幫助犯，
    被告甲○○、丙○○二人並應依刑法第三十條第二項之規定
    ，按正犯之刑減輕之。被告乙○○與丁○○間，就前開恐嚇
    危害安全犯行，有犯意聯絡及行為分擔，為共同正犯。且查
    ，被告乙○○曾因違反懲治盜匪條例及麻醉藥品管理條例，
    經本院分別判處有期徒刑七年四月、三年確定，送監接續執
    行，於八十八年一月二十九日因縮短刑期假釋出監，嗣經撤
    銷假釋入監執行殘刑，甫於九十四年五月八日縮刑期滿執行
    完畢，有臺灣高等法院被告前案紀錄表一份在卷可憑，被告
    乙○○前受徒刑之執行完畢，五年以內故意再犯本件有期徒
    刑以上之罪，為累犯，應依刑法第四十七條第一項之規定加
    重其刑。爰審酌被告乙○○前有多次前科、素行不佳，本件
    僅係其與被害人己○○間因遭警如何查獲一事，產生嫌隙，
    即持扣案如附表編號一至四所示不具殺傷力之仿造空氣手槍
    及空氣長槍，找被告甲○○拍攝錄影帶作為新聞內容以達反
    覆播放而遂行其恐嚇被害人己○○之目的，所拍攝之錄影帶
    內容雖僅係恐嚇被害人己○○，惟被告乙○○將扣案如附表
    編號一至四所示不具殺傷力之空氣手槍及空氣長槍置於桌上
    展示，並持扣案如附表編號一所示之不具殺傷力之空氣手槍
    於錄影畫面不斷揮舞，並且多次瞄準鏡頭作勢開槍，並以作
    為新聞方式電子媒體上反覆播放，間接造成一般民眾對於社
    會治安產生嚴重不安之情緒，被告甲○○、丙○○二人身為
    新聞記者，為求取得獨家新聞及製造收視，嚴重違反其等新
    聞記者之專業倫理，製造本案錄影帶而為本案之新聞內容，
    且其等明知電子媒體之影響一般大眾甚深，並一般社會大眾
    並無法先行篩選電子媒體所傳播之信息，其等為獲取收視，
    就被告乙○○所為與公眾利益無關之恐嚇言行，仍予以剪輯
    成新聞內容之一部分並提供所屬之ＴＶＢＳ新聞台播放，並
    間接造成一般社會大眾對於社會治安之嚴重不安，及被告甲○○、丙○○二人於本案之分工、地位，並被告三人犯後仍
    矢口否認犯行，態度非佳等一切情狀，分別量處如主文所示
    之刑。公訴人就被告甲○○、丙○○部分各具體求刑有期徒
    刑一年，惟本院審酌被告甲○○、丙○○二人為追求獨家新
    聞而為本案犯行，惟慮及其等並未直接於新聞以特寫方式播
    放被告乙○○所為之恐嚇言語，並其等上開幫助犯行所生損
    害等情，認被告甲○○、丙○○二人應分別量處如主文所示
    之刑即足，公訴人具體求刑尚有未洽，併此敘明。又被告甲○○、丙○○二人所犯本件幫助恐嚇危害安全犯行時間均於
    九十六年四月二十四日前，且無中華民國九十六年罪犯減刑
    條例第三條及第五條所定不得減刑之情形，爰均依該條例第
    二條第一項第三款之規定減輕被告甲○○、丙○○二人之宣
    告刑至二分之一，並依同條例第九條之規定，於減刑後併各
    諭知易科罰金之折算標準。扣案如附表所示之物，為共犯丁○○所有，供其與被告乙○○共同拍攝錄影帶以犯本件恐嚇
    危害安全所用之物，爰依刑法第三十八條第一項第二款之規
    定，均予宣告沒收，附此敘明。又所謂幫助犯係指就他人之
    犯罪加以助力，使其易於實施之積極的或消極的行為而言。
    其犯罪態樣與實施犯罪之正犯有異，其所處罰者，乃其提供
    助力之行為本身，而非正犯實施犯罪之行為。因此幫助犯不
    適用責任共同之原則，是被告甲○○、丙○○二人對正犯丁○○所有供犯罪所用之物，勿庸併為沒收之宣告（最高法院
    八十八年度臺上字第六二三四號判決參照），亦併敘明。
據上論斷，應依刑事訴訟法第二百九十九條第一項前段，刑法第
二十八條、第三十條第一項、第三百零五條、第三十條第二項、
第四十七條第一項前段、第四十一條第一項前段、第三十八條第
一項第二款，中華民國九十六年罪犯減刑條例第二條第一項第三
款、第七條、第九條，刑法施行法第一條之一，判決如主文。
中　　華　　民　　國　　96　　年　　12　　月　　14　　日
                        刑事第六庭  法  官  戴博誠
上正本證明與原本無異。
如不服本判決，應於收受送達後10日內向本院提出上訴書狀（應
敘述具體理由並附繕本）。
上訴書狀如未敘述理由，應於上訴期間屆滿後20日內補提理由書
於本院。
                                    書記官  林政佑
中　　華　　民　　國　　96　　年　　12　　月　　14　　日
【附錄論罪科刑法條】
刑法第305條：
以加害生命、身體、自由、名譽、財產之事，恐嚇他人致生危害
於安全者，處2年以下有期徒刑、拘役或3百元以下罰金。
附表：
┌──┬─────────┬───┬──────────┐
│編號│名　　　　　　　稱│數量  │備註（槍枝管制編號）│
├──┼─────────┼───┼──────────┤
│一  │仿貝瑞塔空氣手槍（│一支  │0000000000          │
│    │含彈匣）          │      │                    │
├──┼─────────┼───┼──────────┤
│二  │仿貝瑞塔空氣手槍（│一支  │0000000000          │
│    │含彈匣）          │      │                    │
├──┼─────────┼───┼──────────┤
│三  │仿Ｍ１６空氣步槍（│一支  │0000000000          │
│    │含彈匣編號一）    │      │                    │
├──┼─────────┼───┼──────────┤
│四  │仿Ｍ１６空氣步槍（│一支  │0000000000          │
│    │含彈匣編號二）    │      │                    │
├──┼─────────┼───┼──────────┤
│五  │手寫錄影內容草稿（│一份  │                    │
│    │含信封）          │      │                    │
└──┴─────────┴───┴──────────┘